臺灣新竹地方法院刑事判決　　　　　　　　　　　　　九十一年度交訴字第二九號
　　公　訴　人　臺灣新竹地方法院檢察署檢察官
　　被　　　告　丁○○
　　　　　　　　戊○○
　　　　　　　　丙○○
　　　　　　　　乙○○
　　　　　　　　子○○
　　　　　　　　甲○○
　　　　　　　　辛○○
右被告等因公共危險等案件，經檢察官提起公訴（九十年度偵字第五五八四號、九十
一年度偵字第五七四號），本院判決如左：
    主  文
丁○○違反人民入出境，應向內政部警政署入出境管理局申請許可，未經許可者，不
得入出境之規定，未經許可入境，處有期徒刑月，如易科罰金以佰元折算壹日；
又違反人民入出境，應向內政部警政署入出境管理局申請許可，未經許可者，不得入
出境之規定，未經許可入境，處有期徒刑月，如易科罰金以佰元折算壹日；又收
受贓物，處有期徒刑貳月，如易科罰金以佰元折算壹日，變造之「庚○○」國民身
分證影本壹枚，沒收；又變造駕駛執照，足以生損害於公眾及他人，處有期徒刑月
，如易科罰金以佰元折算壹日，變造之「壬○○」駕駛執照上所黏貼「丁○○」照
片壹張，沒收；又連續行使偽造私文書，足以生損害於公眾及他人，處有期徒刑肆月
，如易科罰金以佰元折算壹日，八十九年十二月二十日之汽（機）車過戶登記書上
偽造之「庚○○」署名及偽造之庚○○印文各壹枚、偽造之庚○○印章壹個、車牌號
碼ＨＲＷ─二三六號重型機車之行車執照及保險證各壹枚，均沒收；又駕駛動力交通
工具，致人受傷而逃逸，處有期徒刑陸月，如易科罰金以佰元折算壹日；應執行有
期徒刑壹年柒月，如易科罰金以佰元折算壹日，變造之「庚○○」國民身分證影本
壹枚、變造之「壬○○」駕駛執照上所黏貼「丁○○」照片壹張、八十九年十二月二
十日之汽（機）車過戶登記書上偽造之「庚○○」署名及偽造之庚○○印文各壹枚、
偽造之庚○○印章壹個、車牌號碼ＨＲＷ─二三六號重型機車之行車執照及保險證各
壹枚，均沒收。緩刑伍年。被訴過失傷害部分公訴不受理。
戊○○違反人民入出境，應向內政部警政署入出境管理局申請許可，未經許可者，不
得入出境之規定，未經許可入境，處有期徒刑月，如易科罰金以佰元折算壹日。
緩刑貳年。
丙○○違反不得僱用大陸地區人民在臺灣地區從事未經許可之工作之規定，科罰金新
臺幣萬元，如易服勞役以新臺幣玖佰元即銀元佰元折算壹日。被訴違反臺灣地區
與大陸地區人民關係條例部分免訴。
子○○違反不得僱用大陸地區人民在臺灣地區從事未經許可之工作之規定，科罰金新
臺幣壹萬元，如易服勞役以新臺幣玖佰元即銀元佰元折算壹日。
甲○○連續違反不得僱用大陸地區人民在臺灣地區從事未經許可之工作之規定，科罰
金新臺幣伍萬元，如易服勞役以新臺幣玖佰元即銀元佰元折算壹日。
辛○○意圖使犯人隱避而頂替，處罰金伍仟元，如易服勞役以佰元折算壹日。
乙○○被訴違反臺灣地區與大陸地區人民關係條例部分免訴。
    事  實
一、丁○○與戊○○係大陸地區人民，二人為叔姪關係。丁○○未經主管機關即內政
    部警政署入出境管理局（下稱境管局）許可，先於民國八十三年十一月間某日，
    從福建平潭搭船偷渡來臺，並自新竹上岸，於八十五年十一月間再搭船返回大陸
    ；復另行起意，於八十九年六月間某日再度未經境管局許可，從福建平潭搭船偷
    渡來臺，自宜蘭上岸。戊○○係於八十九年八月上旬某日，未經境管局許可，從
    福建平潭搭船偷渡來臺。
二、甲○○係「名區油漆防水工程有限公司」之負責人，丙○○係「恒宇油漆工程行
    」之負責人，子○○則從事油漆工作。甲○○、丙○○、子○○均知悉丁○○與
    戊○○係未取得在臺工作許可之大陸地區人民，其等明知不得僱用大陸地區人民
    在臺灣從事未經許可之工作，甲○○竟基於概括之犯意，先於八十九年六、七月
    間起，以日薪新臺幣（下同）二千元代價僱用丁○○，復於同年八月中旬某日起
    ，以日薪一千元代價僱用戊○○從事油漆工作。丙○○自八十九年年底某日起，
    以日薪二千元代價，僱用丁○○從事油漆工作約十餘日。子○○則自八十九年底
    間，以日薪二千元僱用丁○○從事油漆工作數日，上開工作地點均在新竹縣、市
    地區。
三、丁○○明知其堂兄陳星盆所持有之庚○○國民身份證一枚，係陳星盆所拾得之贓
    物，竟於八十八年間某日，在大陸地區自陳星盆處收受之，並在大陸地區將其照
    片重疊在庚○○照片上影印庚○○之身分證，變造庚○○之身分證影本一紙，足
    以生損害於庚○○及戶政機關對國民身分管理之正確性。
四、丁○○基於概括犯意，於八十九年第二次偷渡來臺後之某日，在新竹市清華大學
    附近某地拾得壬○○之汽車駕駛執照一枚，明知為他人之遺失物，竟基於意圖為
    自己不法所有之犯意，將之侵占入己；隔一、二月後之某日，又在新竹市公道五
    大武工地附近某處拾得己○○之國民身分證及汽車駕駛執照各一枚後，明知為他
    人之遺失物，丁○○仍承上之意圖為自己不法所有之概括犯意，又將之侵占入己
    。且於同年十二月間某日，在其新竹市之租屋處，將壬○○駕駛執照上之壬○○
    照片撕下，換貼自己照片而變造之，足以生損害於壬○○及監理機關對駕駛人身
    分管理之正確性。
五、丁○○於八十九年十一、十二月間，持上開庚○○之身分證，向黃春鐘承租新竹
    市○○路二五０之三號一樓之房間，並以庚○○名義簽訂租賃契約書，並在其上
    偽造庚○○之署名，偽造該具有私文書性質之租賃契約書後，交付黃春鐘而行使
    之，足以生損害於庚○○及黃春鐘；又於同年十二月十九日在新竹市某處刻印行
    先委託不知情刻章業者偽刻庚○○之印章，並持庚○○之身分證及該偽刻之庚○○印章，向新竹市○○路○段七０二號穩捷機車行，購買車號ＨＲＷ—二三六號
    重機車一部供代步之用，並利用不知情之老板黃連捷於翌日即同年月二十日持往
    新竹區監理所新竹市監理站（下稱新竹市監理站），填寫「汽（機）車過戶登記
    書」，並在其上偽簽庚○○之署名及偽造庚○○印文各一枚，偽造該具有私文書
    性質之汽（機）車過戶登記書後，持向上開監理站申請行車執照而行使之，使不
    知情之監理站承辦公務人員將此不實事項登載於職務所掌之電腦內之車籍異動資
    料上，並因此而請領該機車之行車執照及保險證各一枚，足生損害於庚○○及監
    理機關對於車籍資料管理之正確性。
六、丁○○於九十年二月十六日上午十時五十分許，騎乘該車號ＨＲＷ—二三六號重
    機車，沿新竹市○○路行駛，行經新竹市○○路亞太量販店附近，因未保持車距
    ，由後往前追撞由癸○○所騎乘，車號ＳＭＳ─０二五號輕機車，使癸○○受有
    傷害（此部分已撤回告訴，詳如後述），丁○○肇事後，未下車照護癸○○，反
    而於丟下五百元予癸○○後逃逸。嗣為警調人員循線於八十九年十二月五日，在
    國道一號公路竹北交流道附近查獲戊○○，再於九十年四月八日在新竹市○○街
    五十一巷附近查獲丁○○，而查知上情。
七、辛○○係自八十九年九月間起受僱於甲○○所經營之「名區油漆防水工程有限公
    司」擔任工頭，負責分配工作及發放薪資等事宜。辛○○於八十九年十二月五日
    下午五時五十五分許駕駛車號二Ｈ─三六二八號自小客車搭載戊○○，於國道三
    號公路南下一０六公里處為警查獲，在內政部警政署國道公路警察局第六警察隊
    竹林分隊製作筆錄時，其明知戊○○係甲○○所雇用，竟因甲○○有恩於辛○○
    ，辛○○乃於警訊時頂替甲○○，而供稱戊○○係為其僱用。嗣因戊○○向法務
    部調查局新竹市調查站供述而得悉上情。
八、案經癸○○訴由法務部調查局新竹市調查站移送臺灣新竹地方法院檢察署檢察官
    偵查起訴。
    理  由
壹、程序部分
    按中華民國憲法第四條明文：「中華民國領土，依其固有之疆域，非經國民大會
    之決議，不得變更之。」而國民大會亦未曾為變更領土之決議。又中華民國憲法
    增修條文第十一條復規定：「自由地區與大陸地區間人民權利義務關係及其他事
    務之處理，得以法律為特別之規定。」，且臺灣地區與大陸地區人民關係條例第
    二條第二款更指明：「大陸地區：指臺灣地區以外之中華民國領土。」揭示大陸
    地區仍屬我中華民國之領土；該條例第七十五條復規定：「在大陸地區或在大陸
    船艦、航空器內犯罪，雖在大陸地區曾受處罰，仍得依法處斷。但得免其刑之全
    部或一部之執行。」據此，大陸地區現在雖因事實上之障礙為我國主權所不及，
    但在大陸地區犯罪，仍應受我國法律之處罰，即明示大陸地區猶屬我國領域，並
    未對其放棄主權。是被告丁○○所為右揭事實三在大陸地區收受庚○○國民身分
    證及變造庚○○國民身分證影本之犯行，依刑法第三條前段之規定，應認係在中
    華民國領域內犯罪而適用中華民國刑法，核先敘明。
貳、實體部分
一、訊據被告丁○○、戊○○對於右揭事實一未經許可入境之事實，被告甲○○、丙○○、乙○○、子○○四人，對於右揭事實二僱用大陸地區人民在臺灣地區從事
    未經許可工作之事實，及被告丁○○對於右揭事實三之收受贓物、變造庚○○之
    國民身分證影本、事實四之連續侵占壬○○及己○○所遺失之證件、變造壬○○
    駕駛執照、事實五之偽造印章、印文、署名、連續行使偽造私文書及利用不知情
    之人使公務員登載不實等之事實，均坦白承認，核與害人庚○○、壬○○之指述
    情節相符，而共同被告間之供述亦互核相符，並據證人黃連捷、黃春鐘、陳俊傑
    、許維維於調查站詢問時指陳明確，此外，復有庚○○身分證、貼有被告照片之
    變造庚○○身分證影本、貼有被告照片之變造壬○○之汽車駕駛執照、己○○身
    分證及汽車駕駛執照、偽造之庚○○印章、交通部公路總局新竹區監理所新竹市
監理站九十一年五月一日竹監新字第九一０二二二七號函及所附之汽（機）車過
    戶登記書、車牌號碼ＨＲＷ─二三六號重型機車之行車執照及保險證各一枚在卷
    可查。
二、訊據被告丁○○固坦承有於右揭事實六之時地，騎乘車號ＨＲＷ—二三六號重機
    車，與癸○○所騎乘車號ＳＭＳ─０二五號輕機車發生車禍，惟否認有何駕車逃
    逸之犯行，辯稱：因為是非法偷渡來臺，怕被抓，撞到癸○○後有去扶她，她看
    起來沒有傷，又說要叫警察，因為害怕被抓，所以將身上僅有之五百元給她，就
    走了，並沒有不顧她就跑云云。惟查右揭事實，業據被害人癸○○於警訊時指訴
    明確：「：：他說身上只有新台幣五百元，他把五百元丟在地上後就走了，我要
    求他不要走，他騎在車上回頭叫我抄車牌不理我就走了。：：我未同意他走，也
    沒留下任何聯絡方式」（參偵查卷第七十八頁背面）、「：：我當時是坐在地上
    爬不起來：：，他有將機車扶起來推到旁邊，他急著要走，：：我有表示請他不
    要離開，我要報警，：：他拿皮包給我看，說他身上只有五百元，五百元就給我
    ，便轉頭要走，他說你如果要抄車牌號碼就抄，就走了：：」（參本院九十一年
    五月十五日訊問筆錄）等語，並非如被告丁○○所言有去扶被害人，而被害人因
    為丁○○騎車之過失行為致其左膝外傷併後十字韌帶斷裂等情，亦有行政院衛生
    署新竹醫院診斷證明書一紙在卷可查，被告亦自承未留下聯絡方式等語（參偵查
    卷第二十一頁），衡情被告車禍肇事後雖有下車查看，並留下五百元予被害人，
    但在未確定被害人之傷勢如何即驅車離去，尚難謂如此即對被害人已盡即時救護
    之責，且被害人果若外表並沒有傷，亦不因此即係未成傷，被告若欲盡照護之責
    ，應留下連絡方式使被害人日後可以循線找到被告並因此而求得補償，惟被告僅
    向被害人表示可抄其車牌後即離去，而該機車係被告以庚○○名義購買之機車，
    則被告亦明知被害人縱依車牌循線也無法發現真正肇事者而求得補償，是應認被
    告並未對被害人為即時之救護，而係肇事致被害人受傷後逃逸，被告所辯應屬卸
    責之詞，不足採信。
三、訊據被告辛○○固坦承有於右揭事實七之時地，與戊○○為警查獲後，在警局製
    作警訊筆錄時，供稱戊○○係為其所僱用，惟否認有何頂替之情事，辯稱：因為
    不懂法律，而工地大部分之事項均由我負責，被告丁○○與戊○○亦受我指揮，
    所以我才承認是老板，不知道如此即為頂替云云。惟查被告辛○○於上開時地為
    警查獲製作筆錄時，經警訊以「你和戊○○為何種關係？」，被告辛○○答稱：
    「：：戊○○是我請的臨時工。」，訊以「你於何時？何地？雇用大陸偷渡人士
    陳科華當勞工？：：」，被告答稱「我昨（五）日下午十七時左右，在中山高速
    公路湖口交流道將戊○○載上車。：：」，訊以「非法偷渡之大陸人士為何人介
    紹？代價多少錢？」，又答稱「我是在湖口交流道下方路邊看板，看見有雇用臨
    時工的電話，我便打電話聯絡（電話不詳）代價為新台幣壹仟元」等語（見臺灣
    新竹地方法院檢察署八十九年度偵字第六九九三號卷第六頁背面、第七頁，上開
    卷宗附於本院九十年度竹交簡字第七一號辛○○公共危險等一案案卷內），顯然
    明白表示戊○○係其所僱用，無何誤解法律之處，而其於調查站訊問時亦明確供
    陳：「大陸偷渡人民陳科（應為珂之誤）華是我雇用之油漆工，：：我是透過人
    力仲介公司雇用陳科華，：：」、「（你是否認識余宗達（即甲○○）？彼此關
    係為何？）我認識余宗達十餘年，我是余宗達經營之名區油漆工程公司下包，只
    要他有工作要做，零零星星都找我做。」、「（大陸偷渡人民陳科華、丁○○二
    人均是受雇於余宗達，你有無意見？）我不知道。」（參偵查卷第五十三頁背面
    、第五十四頁背面、第五十五頁背面、第五十六頁），並於檢察官偵查時承認犯
    行：「（你在調查局訊問中稱自八十九年十二月五日開始僱用戊○○，而實際上
    你在本署承認戊○○於八十九年十月間受僱甲○○由你調度你有何述？）因為我
    老板甲○○有恩於我，因此我擔下來不願意連累到他，所以我才頂替我老板甲○○僱用戊○○。」（參偵查卷第一二九頁）等語，衡情被告辛○○於調查時，尚
    且自稱係甲○○之下包，而非甲○○僱用之職員，並且明白指出係透過人力仲介
    公司僱用大陸地區人民戊○○，訊以戊○○是否為甲○○所僱用，答以不知道等
    情，是被告辛○○顯非不懂法律而誤以為其地位亦如同僱用該大陸地區人民之老
    板，否則大可坦白其與甲○○之關係、與戊○○之關係後並陳述如此即為其僱用
    大陸地區人民，又何需妄稱自己是甲○○之下包，並透過人力仲介公司僱用戊○○，又何需迴避戊○○是否為甲○○所僱用之問題而答以不知道，再佐以被告辛○○自承係在丁○○及戊○○之後受僱於甲○○（參本院九十一年三月十八日訊
    問筆錄），且戊○○於調查站詢問時，亦供陳其係受甲○○僱用一個月後辛○○
    才到名區油漆工程公司擔任工頭（參偵查卷第三十頁），則辛○○既係在戊○○
    受僱於甲○○之後才至甲○○公司工作，又如何得而以為自己就是老板且是僱用
    戊○○之人？是應認被告辛○○於偵查時自白因甲○○對其有恩而頂替之一節為
    真，其所辯乃係事後卸責之詞，不足採信。綜上所述，事證明確，各被告犯行均
    堪以認定，應依法論科。
四、
（一）核被告戊○○所為，係違反國家安全法第六條第一項之未經許可入境罪；被告
      甲○○、丙○○及子○○三人所為，均係違反臺灣地區與大陸地區人民關係條
      例第十五條第四款僱用大陸地區人民在臺灣地區從事未經許可之工作，而觸犯
      同條例第八十三條第一項之罪（公訴人誤植為同條例第八十五條第一項）；被
      告辛○○所為，係犯刑法第一百六十四條第二項之頂替罪。被告甲○○先後僱
      用丁○○及戊○○，時間緊接，所犯罪名構成要件相同，顯係基於概括之犯意
      為之，為連續犯，依刑法第五十六條之規定，以一罪論，並加重其刑；爰審酌
      各被告犯罪動機、手段、目的及被告甲○○、丙○○及子○○三人僱用大陸地
      區人民工作期間之長短、犯後態度均良好等一切情狀，各量處如主文所示之刑
      ，並均分別諭知易科罰金或易服勞役之折算標準，以示懲儆。查被告戊○○前
      未曾受有期刑以上刑之宣告，有臺灣新竹地方法院檢察署刑案資料查註紀錄表
      及臺灣高等法院被告全國前案紀錄表各一份在卷可稽，經此教訓今後應益知慎
      戒，信無再犯之虞，本院認本案刑之宣告，以暫不執行為適當，爰併諭知緩刑
      二年，用勵自新。
（二）核被告丁○○所為，其二次非法偷渡來臺之行為分別違反國家安全法第六條第
      一項之未經許可入境罪、其收受庚○○國民身分證之行為係犯刑法第三百四十
      九條第一項收受贓物罪、其侵占壬○○及己○○證件之行為係犯刑法第三百三
      十七條侵占遺失物罪、其變造庚○○身分證影本及變造壬○○駕駛執照等特種
      文書之行為係犯刑法第二百十二條變造特種文書罪、其在租賃契約書上偽造庚○○署名後並行使之及利用不知情之機車店老板黃連捷偽造庚○○簽名及印文
      、具有私文書性質之「汽（機）車過戶登記書」並行使之，而使不知情之監理
      人員登載於車籍異動資料上，核犯刑法第二百十六條、第二百十條之行使偽造
      私文書罪及第二百十四條使公務員登載不實罪、其駕車逃逸之行為係犯刑法第
      一百八十五條之四駕駛動力交通工具肇事致人受傷而逃逸罪。被告丁○○於租
      賃契約書上偽造庚○○署名、及其偽造庚○○印章、利用不知情之黃連捷偽造
      庚○○署名、印文，均為偽造具有私文書性質之租賃契約書及「汽（機）車過
      戶登記書」之部分行為；又偽造具有私文書性質之租賃契約書及「汽（機）車
      過戶登記書」之低度行為，為行使偽造私文書之高度行為所吸收，均不另論罪
      。被告利用不知情之刻章業者偽造庚○○之印章暨利用不知情之黃連捷向新竹
      市監理站行使偽造私文書罪，均為間接正犯。被告先後二次侵占遺失物犯行、
      變造特種文書犯行及行使偽造私文書犯行，均時間緊接，各犯罪名之構成要件
      相同，顯係各基於概括之犯意反覆為之，均為連續犯，各依刑法第五十六條之
      規定，論以連續侵占遺失物罪、連續變造特種文書、連續行使偽造私文書罪，
      並分別加重其刑。其收受贓物罪與變造庚○○國民身分證影本犯行之間、其連
      續行使偽造私文書罪與使公務員登載不實罪之間、其連續侵占遺失物罪與變造
      壬○○駕駛執照犯行之間，均有方法目的之牽連關係，各依刑法第五十五條後
      段規定，應從較重之收受贓物罪、連續行使偽造私文書罪及變造特種文書罪處
      斷。被告丁○○所犯上開違反國家安全法罪、收受贓物罪、變造特種文書罪、
      連續行使偽造私文書罪及駕車肇事逃逸罪，犯意各別，罪名不同，應分論併罰
      之。爰審酌被告丁○○犯罪動機、手段、目的、犯後態度良好，且就駕車逃逸
      部分已得被害人癸○○之原諒等一切情狀，分別量處如主文所示之刑，並均分
      別諭知易科罰金之折算標準暨定應執行之刑，以示懲儆。末查被告丁○○前未
      曾受有期刑以上刑之宣告，有臺灣新竹地方法院檢察署刑案資料查註紀錄表及
      臺灣高等法院被告全國前案紀錄表各一份在卷可稽，經此教訓今後應益知慎戒
      ，信無再犯之虞，本院認本案刑之宣告，以暫不執行為適當，爰併諭知緩刑五
      年，用勵自新。
（三）查上開被告等七人犯罪後，刑法第四十一條業於九十年一月四日修正，其第一
      項前段為「犯最重本刑為五年以下有期徒刑以下之刑之罪，而受六個月以下有
      期徒刑或拘役之宣告，因身體、教育、職業、家庭之關係或其他正當事由，執
      行顯有困難者，得以一元以上三元以下折算一日，易科罰金。」並於同年月十
      日公布施行，於同年月十二日生效，比較新舊法之規定，以變更後之新法對被
      告有利，依刑法第二條第一項前段之規定，自應適用裁判時之新法。
（四）公訴意旨雖認被告丁○○二次偷渡入臺之行為，係基於概括之犯意反覆為之，
      為連續犯等語，惟丁○○第一次與第二次偷渡入臺之時間已間隔長達五年餘，
      應認第二次偷渡來臺之行為係另行起意，公訴人認係連續犯，尚有未洽；另公
      訴意旨雖未敘及被告丁○○變造庚○○之國民身分證影本之犯行、行使偽造具
      私文書性質之租賃契約書之犯行、行使偽造具私文書性質之「汽（機）車過戶
      登記書」私文書之犯行、使公務員登載不實之犯行，然該部分事實分別與公訴
      人起訴之收受贓物及偽造印章等犯罪事實間具有連續犯之裁判上一罪或吸收犯
      之實質上一罪關係，應為起訴效力所及，本院自應併予審究；又公訴意旨認被
      告丁○○偽造印章之行為另涉犯刑法第二百十七條之偽造印章印文罪，惟被告
      之偽造印章並利用不知情他人偽造印文後，用以偽造私文書，是其偽造印章或
      利用他人偽造印文之行為係偽造私文書之部分行為，應不另論罪，公訴人認應
      依該法條規定論罪，尚有未洽，附此敘明。
（五）扣案變造之庚○○國民身分證影本一枚、壬○○之駕駛執照上之被告丁○○照
      片一張、車牌號碼ＨＲＷ─二三六號重型機車之行車執照及保險證各一枚，分
      別為被告丁○○供犯罪所用及因犯罪所得之物，且係其所有，業據其供承在卷
      ，依刑法第三十八條第一項第二款、第三款規定，宣告沒收；上開汽（機）車
      過戶登記書上偽造之「庚○○」署名及印文各一枚、偽造之庚○○印章一個，
      均依刑法第二百十九條規定，宣告沒收；至被告丁○○偽造之租賃契約書，並
      未扣案，被告丁○○亦供承已不記得簽幾份契約書，為免客觀上沒收之困難，
      爰不予宣告沒收；至扣案之電擊棒一支，雖為被告丁○○所有，惟既乏證據證
      明係供前揭犯罪之用，又非違禁物，爰不為沒收之宣告，附此敘明。
五、公訴意旨另以：被告丙○○自八十三年間之某日起半年內、乙○○自八十四年間
    某日起迄八十五年間之某日止，均在新竹縣、市地區，均以日薪二千元之代價，
    僱用大陸地區人民丁○○擔任油漆工作，因認被告丙○○、乙○○亦違反臺灣地
    區與大陸地區人民關係條例第十五條第四款僱用大陸地區人民在臺灣地區從事未
    經許可之工作，而觸犯同條例第八十三條第一項之罪（公訴人誤植為同條例第八
    十五條第一項）等語。按時效已完成者，應諭知免訴之判決，刑事訴訟法第三百
    零二條第二款定有明文，再按臺灣地區與大陸地區人民關係條例第八十三條第一
    項之法定刑為二年以下有期徒刑、拘役或科或併科新臺幣三十萬以下罰金，依刑
    法第八十條第一項第三款，其追訴權時效為五年。經查，被告丙○○犯上開罪行
    之時間係於八十三年間某日起半年內，縱係自八十三年年底起算半年，亦至八十
    四年六月底行為已終了，而本件繫屬於檢察署偵查之時間為九十年九月二十日，
    已逾五年之追訴時效；另乙○○犯罪時間係自八十四年間某日起迄八十五年間之
    某日止，惟查，乙○○於偵查時自白：「：：大概在八十四年四、五月中在某一
    工地工作了三、四天，：：」（參偵查卷第一一三頁），於本院調查時供稱：「
    我是八十四、五年開始僱傭被告丁○○約一個星期左右。：：」（參本院九十一
    年三月十八日訊問筆錄），而丁○○於調查站詢問時供陳：「我是在一九九四年
    （即民國八十三年）十一月間，：：，：偷渡來台在新竹上岸。剛開始被安排在
    工地工作，做了一個月左右，我私自跑到高雄尋找工作，在高雄當油漆工約一兩
    個月左右，我又回到新竹來，經油漆同業（姓名我已忘記）介紹到丙○○的恒宇
    工程公司工作。約半年後，我離開丙○○的恒宇油漆工程公司跟著乙○○工作。
    」（參偵查卷第五頁背面、第六頁），及於本院調查時供稱：「：：我有受僱被
    告乙○○及子○○，他們請我做一、二天，：」（參本院九十一年三月十八日訊
    問筆錄）等語，兩相對照結果，應認乙○○係自八十四年底某日起僱用丁○○數
    日，縱係僱傭時間為一星期之久，亦與本件繫屬於檢察署偵查之時間為九十年九
    月二十日，已逾五年之追訴時效；是就被告丙○○上開部分之犯罪事實及乙○○
    部分，均應依刑事訴訟法第三百零二條第二款之規定諭知免訴，公訴人起訴書雖
    未就丙○○此部分之犯罪事實論斷，惟被告丙○○先後之二次僱用大陸地區人民
    之犯行，時間差距長達五年餘，難謂有連續犯裁判上一罪之關係，故就此部分犯
    行及乙○○被訴違反臺灣地區與大陸地區人民關係條例部分均另為免訴之諭知，
    附此敘明。
六、公訴意旨另以：被告丁○○於九十年二月十六日上午十時五十分許，騎乘該車號
    ＨＲＷ—二三六號重機車，沿新竹市○○路行駛，行經新竹市○○路亞太量飯店
    附近，因未保持車距，由後往前追撞由癸○○所騎乘，車號ＳＭＳ─０二五號輕
    機車，使癸○○受有左膝外傷併後十字韌帶斷裂等傷害，因認被告丁○○另涉犯
    刑法第二百八十四條第一項之過失傷害罪嫌等語。按告訴乃論之罪，告訴人於第
    一審辯論終結前得撤回其告訴；又告訴經撤回者，應諭知不受理之判決，刑事訴
    訟法第二百三十八條第一項、第三百零三條第三款分別定有明文。經查，本件告
    訴人告訴被告過失傷害罪案件，起訴書認係觸犯刑法第二百八十四條第一項，依
    同法第二百八十七條之規定，須告訴乃論，茲據告訴人癸○○於本院九十一年五
    月十五日訊問時當庭撤回告訴，依前開說明，本件爰不經言詞辯論，逕為諭知不
    受理之判決。
據上論斷，應依刑事訴訟法第二百九十九條第一項前段、第三百零二條第二款、第三
百零三條第三款、第三百零七條，國家安全法第六條第一項、臺灣地區與大陸地區人
民關係條例第八十三條第一項，刑法十一條前段、第二條第一項前段、第五十六條、
第一百六十四條第二項、第一百八十五條之四、第二百十二條、第二百十六條、第二
百十條、第二百十四條、第三百三十七條、第三百四十九條第一項、第五十五條、第
四十一條第一項、第二項、第四十二條第二項、第五十一條第五款、第七十四條第一
款、第二百十九條、第三十八條第一項第二款、第三款，罰金罰鍰提高標準條例第一
條前段、第二條，現行法規所定貨幣單位折算新臺幣條例第二條，判決如主文。
本案經檢察官陳榮林到庭執行職務
中      華      民      國    九十一    年      八      月    二十七    日
                                臺灣新竹地方法院刑事第一庭
                                        審判長法  官  賴  淑  敏
                                              法  官  李  珮  瑜
                                              法  官  楊  麗  文
右正本證明與原本無異。
如不服本判決，應於判決送達後十日內向本院提出上訴狀( 應附繕本 )，上訴於
臺灣高等法院。
                                              書記官  陳  秀  子
中      華      民      國    九十一    年      八      月    二十七    日
國家安全法第六條第一項
違反第三條第一項規定未經許可入出境者，處三年以下有期徒刑、拘役或科或併
科新臺幣九萬元以下罰金。
中華民國刑法第三百四十九條第一項
收受贓物者，處三年以下有期徒刑、拘役或五百元以下罰金。
中華民國刑法第三百三十七條
意圖為自己或第三人不法之所有，而侵占遺失物、漂流物或其他離本人所持有之物者
，處五百元以下罰金。
中華民國刑法第二百十二條
偽造、變造護照、旅券、免許證、特許證及關於品行、能力服務或其他相類之證書、
介紹書，足以生損害於公眾或他人者，處一年以下有期徒刑、拘役或三百元以下罰金
。
中華民國刑法第一百八十五條之四
駕駛動力交通工具肇事，致人死傷而逃逸者，處六月以上五年以下有期徒刑。
中華民國刑法第一百六十四條
藏匿犯人或依法逮捕拘禁之脫逃人或使之隱避者，處二年以下有期徒刑、拘役或五百
元以下罰金。意圖犯前項之罪而頂替者，亦同。
中華民國刑法第二百一十條
偽造、變造私文書，足以生損害於公眾或他人者，處五年以下有期徒刑。
中華民國刑法第二百一十六條
行使第二百十條至第二百十五條之文書者，依偽造、變造文書或登載不實
事項或使登載不實事項之規定處斷。
中華民國刑法第二百一十四條
明知為不實之事項，而使公務員登載於職務上所掌之公文書，足以生損害
於公眾或他人者，處三年以下有期徒刑、拘役或五百元以下罰金。
臺灣地區與大陸地區人民關係條例第十五條第四款
左列行為不得為之：
四  僱用或留用大陸地區人民在臺灣地區從事未經許可或與許可範圍不符
    之工作。
臺灣地區與大陸地區人民關係條例第八十三條第一項
違反第十五條第四款或第五款規定者，處二年以下有期徒刑、拘役或科或
併科新台幣三十萬元以下罰金。
